【裁判字號】    92,交聲,531
【裁判日期】    921107
【裁判案由】    違反道路交通管理處罰條例聲明異議
【裁判全文】
臺灣臺北地方法院交通事件裁定                    九十二年度交聲字第五三一號
    異  議  人
    即受處分人  甲○○
右列受處分人因違反道路交通管理處罰條例案件，對於臺北市交通事件裁決所中華民
國九十二年三月十八日所為之處分（原處分案號：北市裁三字第車裁二二─ＡＢＹ二
○四四二二號）聲明異議，本院裁定如左：
    主  文
異議駁回。
    理  由
一、按汽車號牌每車兩面，應正面懸掛於車輛前後端之明顯適當位置，道路交通安全
    規則第十一條第一項第一款定有明文。又損毀或變造汽車牌照、塗抹污損牌照，
    或以安裝其他器具之方式，使不能辨認其牌號者，處汽車所有人新臺幣（下同）
    二千四百元以上四千八百元以下罰鍰，並責令申請換領牌照或改正，道路交通管
    理處罰條例第十三條第一款亦有明文。次按，道路交通管理處罰條例關於車輛所
    有人之處罰，如應歸責於車輛駕駛人者，處罰車輛駕駛人，同條例第八十五條第
    二項復定有明文。
二、本件異議人即受處分人甲○○駕駛車號三Ａ─六六八二號自用小客車（所有人為
    連鳳娥），於民國九十一年八月十二日下午四時四十分許，行經臺北市○○路，
    經臺北市政府警察局信義分局警備隊員警吳明龍舉發受處分人為車輛駕駛人有損
    毀汽車牌照使不能辨識其牌號，依違反道路交通管理處罰條例第十三條第一項第
    一款之行為掣單舉發，嗣受處分人於應到案日期後九十一年十月十六日向原處分
    機關申訴，原處分機關函請舉發單位調查結果，仍認受處分人有上開違規行為，
    遂於九十二年三月十八日依道路交通管理處罰條例第十三條第一項第一款之規定
    ，裁處受處分人二千四百元罰鍰。
三、訊據受處分人矢口否認有何違規行為，雖辯稱：車牌因為前幾天被撞，導致有略
    為曲折，但是沒有到不能辨識的程度，而且不是故意或過失所造成云云，證人張
    人志即被告之友人於本院九十二年六月二十三日調查時固亦證述：「去年八月上
    旬的某一日，我乘坐他（指受處分人）的車子，我跟他是同學，在市府廣場附近
    的停車場停車，要進去找位置停車時，前面的那一台車因為有車子要出來所以往
    後倒車就撞到我們的車子，當時是在車道上面，撞到前面的保險桿的部分，當時
    我下去看的時候，車牌是往內凹一點，保險桿有被撞擊的痕跡，保險桿只有刮痕
    ，車牌是往內凹而已，可是雖然是往內凹，我個人認為還是可以辨識，不需要蹲
    下來看，撞到後雙方就在協調，前面的車子就說先給三千元，如果不夠的話，再
    叫受處分人打電話給他，這是我聽到的，我並沒有參與他們的協調，我只是在旁
    邊聽到的」等語。惟查：證人吳明龍即臺北市政府警察局信義分局吳興街派出所
    員警證稱：當時情形是我們在虎林街、永吉路路口剛好受處分人在停紅綠燈，我
    們發現他的車牌是裝在保險桿上面，一般車牌跟車身是要在平面才正確，可是他
    的車牌下半部是整面往內傾斜六十度，我當時跟駕駛人說車牌為何這樣子，他說
    被車子撞到了，他好像是跟我說前幾天的事情，我跟他說車牌應該是要平面的，
    不能說警方臨檢時才說發生車禍，當時車牌號碼是要蹲下去才看得清楚，如果站
    立正面的話是看不清楚的，那個時候駕駛人是說這樣子是看得清楚，我就告訴他
    這是規避取締，他說車禍是發生過後二、三天是他自己講的，如果駕駛人說是新
    撞到的話，我要看他的新痕跡，本件的保險桿我沒有看到有什麼撞的痕跡，他有
    說他的車子是被撞到，但是我看就是不像有被撞到的樣子等語（見本院九十二年
    六月二十三日調查筆錄），則證人吳明龍與受處分人並無怨隙，且於本件卷存證
    據資料內並無任何積極證據足以證明證人吳明龍上開證述係屬虛偽，亦無有足以
    令人顯信其供述為不可採之品性證據或前科證據存在，本院自不得僅以證人吳明
    龍為本件開單告發受處分人之員警而全盤抹煞其在訴訟上所具有之原證人資格，
    反之，證人張人志與受處分人係朋友關係，相較於證人吳明龍之證詞，不免有迴
    護受處分人之虞，況受處分人雖辯稱該車牌毀損係因車禍造成，證人張人志亦為
    同此之證述，惟受處分人就肇事者之姓名、電話於本院調查時均無法詳述，且經
    訊問修理保險桿有無證明時，亦陳述當時做汽車保養時一併請保養廠的人做這個
    修復的動作一詞，復無法提出修復系爭車輛之相關證明，受處分人及證人張人志
    之供述是否可採已有疑義，再參酌受處分人自承當時肇事者給伊三千元，要伊自
    己去修理，伊說可能不夠，肇事者說如果不夠的話，叫伊先不要修理，他要找認
    識的人把車牌修理好，後來伊修理後就夠了，跟該人確認後就沒有再找那個人了
    等詞，然經本院訊問何時修好保險桿時，又供述被撞了一、二個星期後才修復一
    語，則受處分人特意留有肇事者之電話、姓名，確定修復後才未與該名肇事者聯
    繫，本件係於上開車輛未修復前即已遭警舉發，於舉發時應尚可聯絡該名肇事者
    ，為證明本件舉發事件並無故意、過失，又豈有隨意丟棄該肇事者姓名、電話之
    可能，本院綜觀上情，堪認受處分人所辯車牌遭撞凹一節應非足採。況按人民違
    反法律上之義務而應受行政罰之行為，法律無特別規定時，雖不以出於故意為必
    要，仍須以過失為其責任條件。但應受行政罰之行為，僅須違反禁止規定或作為
    義務，而不以發生損害或危險為其要件者，推定為有過失，於行為人不能舉證證
    明自己無過失時，即應受處罰，業經大法官會議釋字第二七五號解釋在案，是縱
    使受處分人上開所辯可採，依當時車牌受損情形，證人吳明龍亦證稱：如果男孩
    子比較有力的話，就將車牌直接拉上來就可以了，如果是比較沒有力的話，就把
    螺絲拔起來再捶一捶就可以了，不用找到汽車修理廠修理，像這種情形我們自己
    修復的話一、二分鐘就可以修理好，所以是被撞當天就可以修理好等語（見本院
    九十二年六月二十三日訊問筆錄），是故，受處分人於車牌受損時即可以己力迅
    速修復，縱或力有未殆，亦應速請他人修復，其拖延數日未將該受損車牌修復，
    其前揭所為，若非藉此故意違反道路交通管理處罰條例之規定，亦屬違反禁止規
    定之過失行為，難認為其行為全無故意、過失。從而，本件受處分人有損毀汽車
    牌照之方式，使不能辨認其牌號之違規行為，至堪認定。原處分機關依道路交通
    管理處罰條例第道路交通管理處罰條例第十三條第一項第一款及違反道路交通管
    理事件統一裁罰標準表規定，裁處受處分人二千四百元罰鍰，核無違誤，受處分
    人此部分聲明異議為無理由，應予駁回。
據上論斷，應依道路交通案件處理辦法第十九條，裁定如主文。
中      華      民      國    九十二    年      十一    月      七      日
                                    臺灣臺北地方法院交通法庭
                                        法  官  鄭  佾  瑩
右正本證明與原本無異。
如不服本裁定，應於裁定送達後五日內向本院提出抗告狀。
                                        書記官  何  適  熹
中      華      民      國    九十二    年      十一    月      十七    日


司法院資訊處製作；財團法人民間司法改革基金會備份。
